臺灣高等法院臺中分院刑事判決　　　　96年度上訴字第2813號
上　訴　人
即　被　告　乙○○
上列上訴人因毒品危害防制條例案件，不服臺灣臺中地方法院96
年度訴字第2880號中華民國96年9月26日第一審判決 （起訴案號
：臺灣臺中地方法院檢察署96年度毒偵字第4141號），提起上訴
，本院判決如下：
    主  文
上訴駁回。
    事  實
一、乙○○於民國90年間，曾因施用毒品案件，經臺灣彰化地方
    法院以90年度毒聲字第3733號裁定送臺灣彰化看守所附設勒
    戒處所施以觀察勒戒後，認無繼續施用毒品之傾向，於90年
    10月29日釋放出所，並經臺灣彰化地方法院檢察署檢察官以
    90年度毒偵字第4043號為不起訴處分確定。復於94年間因施
    用毒品案件，經臺灣彰化地方法院以94年度訴字第1117號判
    處有期徒刑9月，於95 年7月7日假釋出監，再因施用毒品案
    件，前開假釋經撤銷，入監執行殘刑3月2日，於96年4月4日
    縮刑期滿執行完畢。
二、詎乙○○仍不知悔改，復基於施用第一級毒品海洛因之犯意
    ，於96年6月2日上午某時許，在其彰化縣羅厝村羅厝路2段6
    9號住處 ，以將海洛因粉末摻水置入針筒後注射血管之方式
    ，施用海洛因一次。嗣乙○○因另案通緝為警緝獲，於96年
    6月5日15時45分許，在彰化縣警察局員林分局大村分駐所，
    經其同意採集尿液送驗結果呈嗎啡陽性反應，始悉上情。
三、案經彰化縣警察局員林分局報請臺灣彰化地方法院檢察署檢
    察官呈請台灣高等法院臺中分院檢察署令轉臺灣臺中地方法
    院檢察署檢察官偵查起訴。
    理  由
一、上訴人即被告乙○○經本院合法傳喚，無正當理由不到庭；
    據其前於原審審理時所為之答辯，其坦稱於上開時、地施用
    第一級毒品海洛因之犯行不諱。且被告於96年6月5日15時45
    分許，經警採尿送驗，發現其尿液中確呈嗎啡陽性反應，有
    委託檢驗尿液代號與真實姓名對照（認）證單、詮昕科技股
    份有限公司濫用藥物尿液檢驗報告各一份在卷可稽，是其有
    施用第一級毒品海洛因之事實，應堪認定。又被告於90年間
    ，曾因施用毒品案件，經臺灣彰化地方法院以90年度毒聲字
    第3733號裁定送臺灣彰化看守所附設勒戒處所施以觀察勒戒
    後，認無繼續施用毒品之傾向，於90年10月29日釋放出所，
    並經臺灣彰化地方法院檢察署檢察官以90年度毒偵字第4043
    號為不起訴處分確定；復於94年間因施用毒品案件，經臺灣
    彰化地方法院以94 年度訴字第1117號判處有期徒刑9月，於
    95年7月7日假釋出監，再因施用毒品案件，前開假釋經撤銷
    ，入監執行殘刑3月2日，於96年4月4日縮刑期滿執行完畢之
    事實，有臺灣高等法院被告前案紀錄表在卷足憑。按毒品危
    害防制條例於92年7月9日修正公布，自93年1月9日施行，其
    中第20條、第23條將施用毒品之刑事處遇程序，區分為「初
    犯」及「5年內再犯」、「5年後再犯」，依其立法理由之說
    明：「初犯」，經觀察、勒戒或強制戒治後，應為不起訴處
    分或不付審理之裁定，經觀察、勒戒或強制戒治執行完畢釋
    放後，「5年內再犯」者， 因其再犯率甚高，原實施之觀察
    、勒戒及強制戒治既已無法收其實效，爰依法追訴或裁定交
    付審理，至於經觀察、勒戒或強制戒治執行完畢釋放後，「
    5年後再犯」者， 前所實施之觀察、勒戒或強制戒治已足以
    遮斷其施用毒品之毒癮，為期自新及協助其斷除毒癮，仍適
    用「初犯」規定，先經觀察、勒戒或強制戒治之程序，從而
    依修正後之規定，僅限於「初犯」及「5年後再犯」2種情形
    ，始應先經觀察、勒戒或強制戒治程序， 倘被告於5年內已
    再犯，經依法追訴處罰，縱其第3次（或第3次以上）再度施
    用毒品之時間，在初犯經觀察、勒戒或強制戒治執行完畢釋
    放5年以後， 已不合於「5年後再犯」之規定，且因已於「5
    年內再犯」，顯見其再犯率甚高，原實施觀察、勒戒或強制
    戒治，已無法收其實效，即應依該條例第10條處罰（參最高
    法院95年5月9日95年第七次刑事庭會議決議）。從而，被告
    本件施用第一級毒品之行為，自應依法追訴。本件事證明確
    ，被告施用第一級毒品之犯行足堪認定，自應依法論科。
二、查海洛因為毒品危害防制條例所定之第一級毒品，是核被告
    所為，係犯毒品危害防制條例第十條第一項之施用第一級毒
    品罪；其施用前持有第一級毒品海洛因，嗣進而施用之，持
    有之低度行為應為施用之高度行為所吸收，不另論罪。又被
    告於94年間因施用毒品案件，經臺灣彰化地方法院以94年度
    訴字第1117號判處有期徒刑9月， 於95年7月7日假釋出監，
    再因施用毒品案件，前開假釋經撤銷，入監執行殘刑3月2日
    ，96年4月4日縮刑期滿執行完畢，已見前述；其於刑之執行
    完畢後五年內，故意再犯本件有期徒刑以上之刑之罪，為累
    犯，應依法加重其刑。原審因而適用毒品危害防制條例第十
    條第一項、刑法第十一條前段、第四十七條第一項之規定，
    並審酌被告前因施用毒品犯行，經觀察、勒戒後，故態復萌
    ，再予施用毒品不輟，無視於毒品對於自身健康之戕害及國
    家對於杜絕毒品犯罪之禁令，並審酌被告犯後坦承犯行，態
    度尚佳等一切情狀，量處被告有期徒刑一年。核原判決認事
    用法，均無違誤，量刑亦稱妥適；被告提起本件上訴，並未
    書明理由具體指摘原判決有何違法或不當之處，其上訴為無
    理由，應予駁回。
三、被告經合法傳喚，無正當理由不到庭，爰不待其陳述逕行判
    決。
據上論結，應依刑事訴訟法第三百七十一條、第三百六十八條，
判決如主文。
本案經檢察官甲○○到庭執行職務。
中　　華　　民　　國　　96　　年　　12　　月　　27　　日
            刑事第四庭    審判長法　官  洪  耀  宗
                                法　官  陳  欣  安
                                法　官  江  德  千
上列正本證明與原本無異。
如不服本判決應於收受送達後十日內向本院提出上訴書狀，其未
敘述上訴之理由者並得於提起上訴後十日內向本院補提理由書 (
均須按他造當事人之人數附繕本)。
                                書記官  吳  麗  琴
中　　華　　民　　國　　96　　年　　12　　月　　27　　日
【附錄論罪科刑法條】
毒品危害防制條例第十條第一項：
施用第一級毒品者，處六月以上五年以下有期徒刑。
